臺灣高雄地方法院刑事判決
111年度簡上字第182號
上  訴  人  
即  被  告  陳信達


上列上訴人因傷害案件，不服本院110年度簡字第2958號中華民
國111年3月8日第一審簡易判決（聲請簡易判決處刑案號：110年
度偵字第15555號），提起上訴，本院管轄第二審之合議庭認不
應適用簡易程序，改依通常程序審理，並自為第一審判決如下：
    主  文
原判決關於陳信達犯傷害罪部分撤銷。
陳信達犯傷害罪，處拘役拾日，如易科罰金，以新臺幣壹仟元折
算壹日。
    事  實
一、陳信達與蘇明濱於民國110年5月10日晚間7時58分許，在高
    雄市苓雅區輔仁路與明德街口，因該日派遣工作事宜之細故
    發生口角，陳信達隨即持長條磁磚石欲揮打蘇明濱（此部分
    犯行未據告訴），遭在場之于法豪奪下長條磁磚石後，蘇明
    濱之胞弟蘇玉詩在旁見狀，即上前與陳信達發生口角，且以
    手勒住陳信達頸部，將陳信達摔倒在地，待陳信達起身後，
    蘇玉詩又接續出手毆打陳信達，此時陳信達亦心生不忿，基
    於傷害之犯意，趁隙出拳毆打蘇玉詩1下，蘇玉詩被打後，
    隨即又出手追打陳信達，而在旁之蘇明濱友人花敬敏見狀，
    亦上前出手毆打陳信達之頭部數下，因而導致陳信達受有右
    眼鈍傷併結膜下出血及視網膜水腫等傷害（蘇玉詩、花敬敏
    涉犯傷害罪部分，已經原審判決確定），蘇玉詩則受有頭部
    外傷、左前臂及右手大拇指挫傷等傷害。
二、案經蘇玉詩訴由高雄市政府警察局苓雅分局報告臺灣高雄地
    方檢察署檢察官偵查後聲請簡易判決處刑。　
    理  由
壹、證據能力部分：
　　本判決下列引用之言詞及書面陳述等各項證據資料，關於被
    告以外之人於審判外陳述之傳聞供述證據，經檢察官、被告
    於審判程序中均同意作為證據使用，或知有傳聞證據之情形
    而未於言詞辯論終結前聲明異議（見本院簡上卷第49頁），
    本院審酌該等證據作成時之情況，並無取證之瑕疵或其他違
    法不當之情事，且與待證事實具有關聯性，應均具有證據能
    力。其餘認定本案犯罪事實之非供述證據，經查並無違反法
    定程序取得之情形，依刑事訴訟法第158條之4規定反面解釋
    ，亦應具證據能力。
貳、實體部分：
一、認定事實所憑之證據及理由：
  ㈠上揭犯罪事實，業據被告陳信達於本院審理中坦承不諱（見
    本院簡上卷第49、74頁），核與證人即告訴人蘇玉詩（見警
    卷第13至15頁，偵卷第79至81頁）、證人即同案被告花敬敏
    （見警卷第17至19頁，偵卷第85、86頁）、證人即現場目擊
    之于法豪（見警卷第27至29頁）、蘇明濱（見警卷第31至33
    頁，偵卷第79至81頁）於警詢或偵訊時證述之情節大致相符
    ，並有扣押筆錄、扣押物品目錄表各1份、現場監視畫面擷
    取照片10張、診斷證明書2份、檢察官勘驗筆錄及本院111年
    8月1日勘驗筆錄各1份等證據資料在卷可稽（見警卷第43至4
    9、51、55、57至65頁，偵卷第97至111頁，本院簡上卷第47
    頁），足認被告之任意性自白核與事實相符，堪以信採。
　㈡從而，本案事證明確，被告犯行堪以認定，應依法論科。
二、論罪科刑及撤銷原判決之理由：
  ㈠核被告所為，係犯刑法第277條第1項之傷害罪。
　㈡原審據以論處被告罪刑，固非無見。惟查，經本院勘驗現場
    監視錄影畫面，被告並無攻擊同案被告花敬敏之行為，有本
    院111年8月1日勘驗筆錄1份在卷可稽（見本院簡上卷第47頁
    ），堪認同案被告花敬敏所受左側手部挫傷之初期照護、左
    側肩膀挫傷之初期照護等傷害，並非被告刻意傷害所造成（
    詳見貳、三、不另為無罪諭知部分）。是以原審認定同案被
    告花敬敏所受左側手部挫傷之初期照護、左側肩膀挫傷之初
    期照護等傷害係被告所為，並據以科刑，即有未洽，被告上
    訴主張原審量刑過重，為有理由，自應由本院予以撤銷改判
    。
　㈢爰以行為人之責任為基礎，審酌被告為智識成熟之成年人，
    竟不思以理性方法解決紛爭，僅因工作問題發生口角爭執，
    即當街與被害人蘇玉詩相互鬥毆成傷，漠視法律保護他人身
    體法益之規範，亦徒增社會暴戾之氣，所為實屬不當。復考
    量被告犯後能於本院審理時坦承犯行，態度尚可，且本件案
    發緣由雖係被告先持長條磚石作勢毆打證人蘇明濱，然係告
    訴人蘇玉詩先動手毆打被告，且告訴人蘇玉詩、同案被告花
    敬敏持續毆打被告多下，而被告僅有毆打告訴人蘇玉詩1下
    ，被告所受有右眼鈍傷併結膜下出血及視網膜水腫等傷害，
    傷勢亦明顯較告訴人蘇玉詩所受頭部外傷、左前臂及右手大
    拇指挫傷等傷害為重，顯見本件被告之犯案情節較告訴人蘇
    玉詩為輕，自應量處較輕之刑，始昭公允。兼衡被告於本院
    審理時自述之智識程度、職業暨家庭經濟狀況（見本院簡上
    卷第80頁，基於保護個人資料隱私，不予公開）等一切具體
    情狀，量處如主文第2項所示之刑，並諭知易科罰金之折算
    標準。
三、不另為無罪諭知部分：
  ㈠聲請簡易判決處刑意旨雖以：被告陳信達基於傷害之犯意，
    徒手與花敬敏毆打拉扯，致花敬敏受有左側手部挫傷之初期
    照護、左側肩膀挫傷之初期照護等傷害，因認被告涉犯刑法
    第277條第1項之傷害罪等語。
　㈡按，檢察官就被告犯罪事實，應負舉證責任，並指出證明之
    方法；犯罪事實應依證據認定之，無證據不得認定犯罪事實
    ；不能證明被告犯罪者，應諭知無罪之判決，刑事訴訟法第
    161條第1項、第154條第2項、第301條第1項分別定有明文。
    是檢察官就所提起公訴之構成要件事實，負實質之舉證責任
    ，所指明之證明方法，須依嚴格證明法則，說服法院認被告
    確係犯罪至毫無合理懷疑之心證程度。倘檢察官所提出之證
    據不足證明被告有罪，或檢察官所指證明之方法，均無從說
    服法院形成被告有罪之確信心證，而認為被告犯罪嫌疑容有
    不足，自應為被告無罪之判決。　　
　㈢公訴意旨認被告涉犯上開傷害犯嫌，無非係以證人花敬敏之
    證述、天主教聖功醫療財團法人聖功醫院110年5月11日診斷
    證明書等件為其論據。然查，被告於本院審理中堅稱：我只
    有回擊1拳等語（見本院簡上卷第47、49頁）。而經本院勘
    驗現場監視錄影畫面，勘驗結果略以：「本件確實為蘇玉詩
    到場後與被告陳信達發生口角，並衝向被告陳信達，被于法
    豪擋住隔開兩人，後來蘇玉詩將于法豪推開，以手勒住陳信
    達脖子，將其摔倒在地，待陳信達站起後，蘇玉詩又出拳揮
    擊陳信達，陳信達於51分05秒時也出拳揮擊蘇玉詩後，蘇玉
    詩追打陳信達，後花敬敏亦多次出手毆打陳信達之頭部」，
    有本院111年8月1日勘驗筆錄1份在卷可稽（見本院簡上卷第
    47頁）。是依上開勘驗結果所示，被告除出拳揮擊蘇玉詩1
    下之行為外，並無任何攻擊花敬敏之行為，反倒是花敬敏夥
    同蘇玉詩持續毆打被告，且該等傷勢均集中在手部，依常理
    判斷，應可推認是花敬敏徒手毆打被告所產生之反作用力，
    導致其手部受傷，亦堪認花敬敏所受左側手部挫傷之初期照
    護、左側肩膀挫傷之初期照護等傷害，並非被告刻意傷害所
    造成，自不能僅以天主教聖功醫療財團法人聖功醫院110年5
    月11日診斷證明書，而遽斷被告有傷害花敬敏之行為。另證
    人花敬敏於偵訊時雖證稱：是我先動手打被告，被告有回手
    揍我的手臂，手腕敲到我的手指頭云云（見偵卷第86頁），
    然與本院上開勘驗節果相悖，而與事實不符，亦非可採。是
    本件檢察官所提出之證據既不足以證明被告確有上開被訴犯
    行，本應諭知被告無罪，然因此部分犯行與前開認定被告涉
    犯傷害罪之有罪部分，有想像競合之裁判上一罪之關係，爰
    不另為無罪之諭知。
四、自為第一審判決之說明：
　㈠末按，判決不適用法則或適用不當者，為違背法令，刑事訴
    訟法第378 條定有明文。又刑事訴訟程序係確定國家刑罰權
    之有無與其範圍之程序，以刑罰權有無之認定為中心，設計
    便於當事人爭論及參與之法定程序，然而被告犯罪情節繁簡
    、輕重不一，若所有刑事案件均依通常程序進行，在司法資
    源有限之情況下，勢必造成案件遲滯，不啻係程序之浪費，
    對被告亦未必有利，審判品質自難以提升。故考量訴訟經濟
    及司法資源之適當分配，自有設置刑事簡易程序之必要性。
    換言之，對於被告並無爭執、事實明確、情節簡單、不法內
    涵輕微之案件，若不依通常訴訟之直接、言詞及公開審理程
    序，而採取迅速、書面並簡化之證據調查程序，逕行科處其
    刑罰，固可收明案速判、合理節約司法資源之利，但另方面
    而言，被告之防禦權勢必受到影響，因此，簡易判決處刑，
    除限制刑罰效果應為輕微之「虛刑」（即原則上不拘束被告
    之人身自由，或給予緩刑宣告，或易以罰金、社會勞動）外
    ，更限制不得為無罪、免訴、不受理或管轄錯誤之諭知，以
    貫徹刑事簡易程序制度設計之本旨。而無罪判決，係指經法
    院為實體之審理，不能證明被告犯罪或其行為不罰之實體判
    決而言。但除單純一罪或數罪併罰案件以判決主文宣示者外
    ，實質上或裁判上一罪，因在訴訟上只有一個訴權，基於審
    判不可分之原則，其一部判決效力及於全部，法院如認一部
    成立犯罪，其他被訴部分不能證明犯罪時，僅能為單一主文
    之有罪判決，其不能證明犯罪之部分，則於判決理由內，說
    明因係被訴實質上或裁判上一罪，故此部分不另為無罪之諭
    知，而就實際上言，此仍屬已受法院為實體審理之無罪判決
    。再者，第一審法院依被告在偵查中之自白或其他現存之證
    據，已足認定其犯罪者，得因檢察官之聲請，不經通常審判
    程序，逕以簡易判決處刑；檢察官聲請以簡易判決處刑之案
    件，經法院認為有刑事訴訟法第451 條之1第4項但書之情形
    者，應適用通常程序審判之；又對於簡易判決之上訴，準用
    刑事訴訟法第三編第一章及第二章除第361條外之規定，刑
    事訴訟法第449條第1項、第452條、第455條之1第3項分別定
    有明文。依此，法院對於案情甚為明確之輕微案件，固得因
    檢察官之聲請，逕以簡易程序判決處刑，惟仍應以被告在偵
    查中之自白或其他現存之證據，已足認定其犯罪者為限，始
    能防冤決疑，以昭公允。且於裁判上一罪之案件，倘其中一
    部分犯罪不能適用簡易程序者，全案應依通常程序辦理之，
    乃訴權不可分、程序不可分之法理所當然。從而，管轄第二
    審之地方法院合議庭受理簡易判決上訴案件，除應依通常程
    序審理外，其認案件有前述不能適用簡易程序之情形者，自
    應撤銷原判決，逕依通常程序為第一審判決，始符法制（最
    高法院108年度台非字第15號判決意旨參照）。
　㈡本件經審理結果，認定被告毆打告訴人蘇玉詩部分，構成刑
    法第277條第1項之傷害罪，而毆打同案被告花敬敏部分則不
    成立犯罪，然因毆打同案被告花敬敏部分犯行，與認定被告
    涉犯傷害罪之有罪部分，有想像競合之裁判上一罪之關係，
    而由本院不另為無罪之諭知。是依上開最高法院判決意旨所
    示，於裁判上一罪之案件，倘其中一部分犯罪不能適用簡易
    程序者，全案應依通常程序辦理之，乃訴權不可分、程序不
    可分之法理所當然。從而，本院管轄第二審合議庭受理本件
    簡易判決上訴案件，被告所犯毆打同案被告花敬敏部分犯行
    ，顯有刑事訴訟法第452條所規定不合簡易處刑之情形，揆
    諸上開說明，自應撤銷第一審之簡易判決處刑，改依通常程
    序為第一審判決，始為適法。當事人如不服本判決，仍得於
    法定上訴期間內，向管轄之第二審法院提起上訴，附此敘明
    。
據上論斷，應依刑事訴訟法第452條、第455條之1第1項、第3項
、第369條第1項前段、第364條、第299條第1項前段，判決如主
文。
本案經檢察官林志祐聲請以簡易判決處刑，檢察官高嘉惠、伍振
文到庭執行職務。
中　　華　　民　　國　　111 　年　　10　　月　　13　　日
                    刑事第二庭  審判長法　官  吳佳頴
                                      法  官  林于心
                                      法  官  陳盈吉
以上正本證明與原本無異。
如不服本判決應於收受判決後20日內向本院提出上訴書狀，並應
敘述具體理由。其未敘述上訴理由者，應於上訴期間屆滿後20日
內向本院補提理由書(均須按他造當事人之人數附繕本)「切勿逕
送上級法院」。
中　　華　　民　　國　　111 　年　　10　　月　　17　　日
                                      書記官  鄭人芳
附錄本判決論罪科刑法條：
中華民國刑法第277條
傷害人之身體或健康者，處5年以下有期徒刑、拘役或50萬元以
下罰金。
犯前項之罪，因而致人於死者，處無期徒刑或7年以上有期徒刑
；致重傷者，處3年以上10年以下有期徒刑。